【裁判字號】    97,訴,2380
【裁判日期】    970513
【裁判案由】    清償借款
【裁判全文】
臺灣臺北地方法院民事判決              97年度訴字第2380號
原      告  台北富邦商業銀行股份有限公司
法定代理人  甲○○
訴訟代理人  丙○○
被      告  乙○○
被      告  丁○○○
上列當事人間請求清償借款事件，本院於中華民國97年5月6日言
詞辯論終結，判決如下：
    主      文
被告應連帶給付原告新臺幣柒拾壹萬陸仟玖佰壹拾元及自如附表
所示之利息、違約金。
訴訟費用新臺幣柒仟捌佰貳拾元由被告連帶負擔。
原告假執行之聲請駁回。
    事實及理由
一、依兩造所簽訂之高級中等以上學校學生就學貸款借款第9條
    約定，其因本借據發生之一切訴訟行為，同意以本院為第一
    審管轄法院，是本院就本件訴訟自有管轄權，合先敘明。又
    被告均未於言詞辯論期日到場，核無民事訴訟法第386條所
    列各款情形，爰依原告之聲請，由其一造辯論而為判決。
二、原告起訴主張：
（一）被告乙○○於民國90年至95年就學期間，邀同被告丁○○
      ○為連帶保證人，向原告借貸「高級中等以上學校學生就
      學貸款」10筆，共計新臺幣（下同）716,910元，借款內
      容詳如附表所示，並約定借款應於借款本階段學業（即高
      中、高職、專校、大學或研究所等各階段）完成後滿1年
      之日為開始償還日期，附表編號第1至10號借款依年金法
      按月平均攤本息，其中編號第5號及第10號借款約定於額
      度800,000元內，由借款人於本教育階段各學期開始前出
      具撥款通知書分次動用，其借款本金係按借款人簽訂借據
      後於本教育階段內各學期實際申請動用之合計金額計算。
      附表第1至2號借款利率按臺灣銀行基本放款利率加碼年息
      0.5%機動計算、第3至10號借款利率按中華郵政股份有限
      公司1年期定期儲金機動利率加碼年息1.4%計算，前開借
      款利息於借款人本階段學業完成後滿1年之日以前之利息
      由政府編列預算負擔，其後由借款人自行負擔，併同本金
      繳付，逾期清償在6個月以內者，按上開利率10%，超過6
      個月者，按上開利率20%計付違約金，如逾期不履行，喪
      失期限利益，視為全部到期。詎被告乙○○於95年6月30
      日畢業，依約前開借款應自96年7月1日起開始攤還本息，
      詎被告乙○○拒未清償，依上開約定，全部借款應視為到
      期，共尚結欠本金716,910元，被告丁○○○為借款之連
      帶保證人，是被告乙○○、丁○○○應負連帶清償責任，
      迭經催討無效，為此提起本訴訟等情。並聲明：如主文第
      1項所示。
（二）台北銀行股份有限公司（下稱台北銀行）於94年1月3日與
      富邦商業銀行股份有限公司（下稱富邦銀行）合併，富邦
      銀行為消滅公司，其權利義務由存續之台北銀行概括承受
      ，台北銀行並同時更名為原告現名。
三、被告均未於言詞辯論期日到場，亦未提出書狀作何聲明或陳
    述。
四、原告主張之事實，已據其提出臺灣銀行基本放款利率查詢、
    放款借據、高級中等以上學校學生就學貸款申請書、高級中
    等以上學校學生就學貸款撥款通知書為證，核屬相符，且被
    告未於言詞辯論期日到場爭執，亦不提出書狀答辯以供本院
    參酌，惟依上開證據，已堪信原告之主張為真實。
五、按借用人應於約定期限內，返還與借用物種類、品質、數量
    相同之物，民法第478條前段定有明文。次按稱保證者，謂
    當事人約定，一方於他方之債務人不履行債務時，由其代負
    履行責任之契約；又保證債務，除契約另有訂定外，包含主
    債務之利息、違約金、損害賠償及其他從屬於主債務之負擔
    ，同法第739條、第740條亦分別有明定。另按連帶債務之債
    權人，得對債務人中之一人，或數人，或全體，同時或先後
    請求全部或一部之給付，亦為民法第273條第1項所規定。從
    而，原告依消費借貸及連帶保證之法律關係請求被告連帶給
    付如主文第1項所示之本金、利息及違約金為有理由，應予
    准許。
六、本件非屬民事訴訟法第389條第1項各款所定法院應依職權宣
    告假執行之判決，原告亦未依同法第390條之規定釋明在判
    決確定前不為執行有恐受難於抵償或難於計算之損害，更未
    陳明在執行前願供擔保而聲請宣告假執行，則原告聲明「請
    依職權宣告假執行」等語，即與民事訴訟法第390條之規定
    不符，自應予以駁回。
七、據上論結，本件原告之訴為有理由，依民事訴訟法第385條
    第1項前段、第85條第2項，判決如主文。
中    華    民    國    97    年    5     月    13    日
                  民事第二庭  法  官  吳淑惠
以上正本係照原本作成。
如對本判決上訴須於判決送達後20日內向本院提出上訴狀
中    華    民    國    97    年    5     月    14    日
                              書記官  蔡凱如
附表：                              （單位：新臺幣元）
┌──┬────┬────┬────┬──────┬───┬─────────────────┐
│編號│借據金額│立據日期│尚欠金額│利息計算期間│利率  │違約金計算期間及利率              │
├──┼────┼────┼────┼──────┼───┼─────────────────┤
│    │        │        │        │            │      │自96.08.01起至清償日止，逾期在6 個│
│  1 │ 69,233 │90.08.27│ 69,233 │            │6.456%│月以內者，按上開利率10%，超過6個月│
│    │        │        │        │            │      │以上者，按上開利率20%計算         │
├──┼────┼────┼────┤            ├───┼─────────────────┤
│    │        │        │        │            │      │自96.08.01起至清償日止，逾期在6 個│
│  2 │ 69,233 │91.01.22│ 69,233 │            │6.456%│月以內者，按上開利率10%，超過6個月│
│    │        │        │        │            │      │以上者，按上開利率20%計算         │
├──┼────┼────┼────┤            ├───┼─────────────────┤
│    │        │        │        │            │      │自96.08.01起至清償日止，逾期在6 個│
│  3 │ 69,764 │91.08.22│ 69,764 │            │ 3.8% │月以內者，按上開利率10%，超過6個月│
│    │        │        │        │            │      │以上者，按上開利率20%計算         │
├──┼────┼────┼────┤            ├───┼─────────────────┤
│    │        │        │        │            │      │自96.08.01起至清償日止，逾期在6個 │
│  4 │ 69,764 │92.01.27│ 69,764 │            │ 3.8% │月以內者，按上開利率10%，超過6個月│
│    │        │        │        │            │      │以上者，按上開利率20%計算         │
├──┼────┼────┼────┤            ├───┼─────────────────┤
│    │        │        │        │            │      │自96.08.01起至清償日止，逾期在6 個│
│  5 │ 75,634 │92.08.28│ 75,634 │            │ 3.8% │月以內者，按上開利率10%，超過6個月│
│    │        │        │        │            │      │以上者，按上開利率20%計算         │
├──┼────┼────┼────┤            ├───┼─────────────────┤
│    │        │        │        │ 自96.07.01 │      │自96.08.01起至清償日止，逾期在6 個│
│  6 │ 81,634 │93.02.09│ 81,634 │            │ 3.8% │月以內者，按上開利率10%，超過6個月│
│    │        │        │        │            │      │以上者，按上開利率20%計算         │
├──┼────┼────┼────┤            ├───┼─────────────────┤
│    │        │        │        │ 至清償日止 │      │自96.08.01起至清償日止，逾期在6 個│
│  7 │ 71,474 │93.09.07│ 71,474 │            │ 3.8% │月以內者，按上開利率10%，超過6個月│
│    │        │        │        │            │      │以上者，按上開利率20%計算         │
├──┼────┼────┼────┤            ├───┼─────────────────┤
│    │        │        │        │            │      │自96.08.01起至清償日止，逾期在6 個│
│  8 │ 70,024 │94.02.14│ 70,024 │            │ 3.8% │月以內者，按上開利率10%，超過6個月│
│    │        │        │        │            │      │以上者，按上開利率20%計算         │
├──┼────┼────┼────┤            ├───┼─────────────────┤
│    │        │        │        │            │      │自96.08.01起至清償日止，逾期在6 個│
│  9 │ 70,075 │94.09.05│ 70,075 │            │ 3.8% │月以內者，按上開利率10%，超過6個月│
│    │        │        │        │            │      │以上者，按上開利率20%計算         │
├──┼────┼────┼────┤            ├───┼─────────────────┤
│    │        │        │        │            │      │自96.08.01起至清償日止，逾期在6 個│
│ 10 │ 70,075 │95.02.08│ 70,075 │            │ 3.8% │月以內者，按上開利率10%，超過6個月│
│    │        │        │        │            │      │以上者，按上開利率20%計算         │
├──┼────┼────┼────┼──────┴───┴─────────────────┤
│合計│716,910 │        │716,910 │                                                        │
└──┴────┴────┴────┴────────────────────────────┘


司法院資訊處製作；財團法人民間司法改革基金會備份。
